【裁判字號】    98,消債抗,256
【裁判日期】    980820
【裁判案由】    清算事件
【裁判全文】
臺灣板橋地方法院民事裁定           98年度消債抗字第256號
抗  告  人  甲○○
上列抗告人因清算事件，對於中華民國98年6 月3 日本院97年度
消債清字第129 號裁定提起抗告，本院裁定如下：
    主  文
原裁定廢棄。
    理  由
一、抗告人意旨略以：抗告人確有不能清償債務情事，蓋其因債
    權銀行催債致失業，而抗告人以唯一之收入即老人年金全數
    用以清償，猶無法達成協商，亦難謂無協商誠意。又抗告人
    自民國93年至95年間，因有急需動用現金卡時，尚有工作收
    入及不動產，並非全無資力，亦非自始違約，要非原審認定
    之恣意浪費行為，遑論，恣意浪費行為依法係屬不能免責之
    事由，非不准清算，爰依法提起本件抗告等語。併為聲明：
    原裁定廢棄等語。
二、按債務人不能清償債務或有不能清償之虞者，得依本條例所
    定更生或清算程序，清理其債務，消費者債務清理條例第3
    條固定有明文。所謂「不能清償債務」，係指債務人欠缺清
    償能力（清償能力則包含財產、信用、勞力等），對於已屆
    清償期，且已受請求之債務之全部或主要部分，客觀上可預
    見其為一般且繼續的不能清償之財產狀態而言。
三、經查：
  (一)查本件抗告人於消費者債務清理條例施行後，曾提出債權人
    清冊，依同條例第151 條第1 項規定，於97年10月間以書面
    向最大債權金融機構臺北富邦銀行請求共同協商債務清償方
    案，該行以抗告人自訂還款計畫，除此方案外，餘不接受最
    大債權金融機構提供之其他還款方案為由，發給前置協商不
    成立通知書，業據提出臺北富邦銀行97年10月22日前置協商
    不成立通知書1 件為佐，而可認為真正。又依抗告人97年度
    綜合所得稅各類所得資料清單顯示，其每月平均薪資為新臺
    幣（下同）1 萬0,500 元，扣除其個人最低生活必要費用9,
    829 元後，每月僅餘671 元，且此筆收入不固定，故抗告人
    提出以老年津貼每月3,000 元之清償方案，並無故意低報之
    情事，惟臺北富邦商業銀行提出分180 期，利率0 ％，每月
    給付5,214 元之清償方案，恐非抗告人得合理履行。況臺北
    富邦銀行亦認以抗告人之年齡等客觀條件，已難認有履約之
    可能，故該行無法為抗告人依「個別協商一致性方案」規劃
    可行之還款方案，此有臺北富邦銀行98年4 月2 日民事陳報
    狀在卷可稽。準此，抗告人主張其有不能清償債務之情事等
    語，並非無據。
  (二)至抗告人於93年11月至94年12月間，雖曾向臺北富邦銀行預
    借現金，金額總計為20萬5,000 元（原審卷第53至54頁），
    惟平均每月金額為1 萬5,769 元（205,000 元÷13≒15,769
    元），尚難認屬非通常生活所需之恣意消費，併此敘明。
  (三)綜上，原法院以本件抗告人聲請清算，但未符消費者債務清
    理條例第3 條規定，逕認抗告人可透過個別協商一致性方案
    協議書，藉由裁判外債務清理程序與債權銀行達成協議，即
    得自主解決其債務，而無庸為本件清算之聲請，尚有未洽。
    抗告意旨指摘原裁定不當，求予廢棄，應認為有理由，爰將
    原裁定廢棄，發回原法院更為適當之處理。
四、結論：本件抗告為有理由，爰依消費者債務清理條例第15條
    ，民事訴訟法第495 條之1 第1 項、第450 條，裁定如主文
    。
中    華    民    國    98    年    8     月    20    日
                  民事第一庭    審判長法  官  李世貴
                                      法  官  黃若美
                                      法  官  黃信滿
以上正本證明與原本相符
本裁定不得抗告
中    華    民    國    98    年    8     月    20    日
                                      書記官  林月蓉


司法院資訊處製作；財團法人民間司法改革基金會備份。
